臺灣高等法院臺中分院民事判決　　　　　　96年度訴字第32號
原　　　告　甲○○
　　　　　　乙○○
共　　　同
訴訟代理人　楊振芳律師
被　　　告　丙○○
上列當事人間請求損害賠償事件，原告提起刑事附帶民事訴訟，
經本院刑事庭裁定移送民事庭（94年度交附民字第278號），本
院於民國96年7月17日言詞辯論終結，判決如下：
    主  文
被告應給付原告甲○○新臺幣玖拾伍萬零陸佰陸拾伍元，原告乙
○○新台幣貳仟元，及均自民國九十四年十一月十五日起至清償
日止，按年利率百分之五計算之利息。
原告其餘之訴及其假執行之聲請均駁回。
訴訟費用由被告負擔。
    事實及理由
一、本件原告起訴主張：被告未向公路監理機關申請核發臨時通
    行證，於民國93年 8月12日上午10時30分許，駕駛輪式挖土
    機，沿彰化縣二林鎮○○路由南往北行駛，途經萬原路與太
    平路交岔路口時，欲右轉太平路行駛，本應注意車前狀況，
    並隨時採取必要之安全措施，依當時天候晴，道路乾燥、無
    障礙物，路面無缺陷，視距良好，並無不能注意之情形，竟
    疏未注意，未發現原告甲○○騎乘車牌號碼：EYZ- 959號輕
    型機車（當時未懸掛車牌）搭載原告乙○○，在該處路口東
    南車道邊線外之路邊停等紅燈，即貿然右轉，致挖土機右前
    車輪撞及前開機車及甲○○，甲○○及乙○○因而人車倒地
    ，致甲○○受有右股骨、右脛骨、右肱骨骨折，併術後傷口
    感染而右膝上截肢之重傷害，乙○○受有頭皮開放性傷口、
    右腿挫傷之傷害。原告得依侵權行為之規定請求被告賠償甲
    ○○醫療費用新台幣（下同）198,288元、看護費用 25,000
    元、購買義肢、手架等助行器之增加生活需要費用34,650元
    、減少勞動能力損害2,995,388元、精神慰撫金200萬元，合
    計5,253,326元；乙○○精神慰撫金 10萬元。爰求為命被告
    給付甲○○5,253,326元、乙○○ 10萬元，及均自起訴狀繕
    本送達翌日起算法定遲延利息之判決。
二、被告則以：本件車禍之發生，係因甲○○無照騎乘機車，闖
    越紅燈，跨越禁止超速雙黃線、逆向行駛於對向快車道，侵
    害他人路權，甲○○前開種種重大違規行為所製造之十字路
    口風險，應由其自負法律責任，車禍之發生與被告之行為無
    因果關係。且甲○○闖越紅燈侵入路口逆向行駛於快車道，
    為本件車禍肇事之主因，應負百分之90之過失責任，依民法
    217 條之規定應減輕被告之賠償金額或免除之等語，資為抗
    辯。
三、以下之事實為兩造所不爭執：
（一）被告未向公路監理機關申請核發臨時通行證，於93年8月1
      2日上午 10時30分許，駕駛輪式挖土機，沿彰化縣二林鎮
      ○○路由南往北行駛，途經萬原路與太平路交岔路口時，
      欲右轉太平路行駛。適有甲○○騎乘車牌號碼EYZ- 959號
      輕型機車（當時未懸掛車牌）搭載乙○○，沿彰化縣二林
      鎮○○路由東往西行駛，途經太平路與萬原路交岔路口時
      ，欲左轉萬原路行駛。
（二）被告之挖土機在右轉時交通號誌為綠燈，太平路由東往西
      行駛之交通號誌為紅燈，被告挖土機右轉時在交岔路口撞
      上在太平路東向車道路邊逆向之甲○○機車。
（三）被告挖土機係右前輪之外側輪胎撞及甲○○機車之腳踏板
      及甲○○之右腿，甲○○及乙○○因而人車倒地，致甲○
      ○受有右股骨、右脛骨、右肱骨骨折，併術後傷口感染而
      右膝上截肢之重傷害，乙○○受有頭皮開放性傷口、右腿
      挫傷之傷害。
（四）甲○○因本件車禍，支付彰化基督教醫院醫療費用198,28
      8元，雇用看護支付看護費用 25,000元，購買義肢、手架
      等助行器支付增加生活需要費用34,650元。
（五）甲○○車禍發生時為30歲，至60歲退休尚有30年之工作期
      間，其右膝上截肢，依勞工保險殘廢給付標準表屬第五等
      級殘廢，再依各殘廢等級喪失或減少勞動能力比率表所示
      ，減少勞動能力比例為84.59％，以最低基本工資每月15,
      840 元依霍夫曼計算方式扣除中間利息，減少勞動能力損
      害為2,995,388元。
五、本院爭執之要點：
（一）甲○○所騎機車究竟是在行進間與被告挖土機擦撞，抑或
      是在停車狀態為被告挖土機撞到？
（二）甲○○及被告對本件車禍之發生應負擔之過失比例？
（三）被告應賠償甲○○、乙○○精神慰撫金之金額為何？
六、本院得心證之理由：
（一）甲○○所騎機車究竟是在行進間與被告挖土機擦撞，抑或
      是在停車狀態為被告挖土機撞到？
    1.本件車禍之發生係被告駕駛挖土機，沿彰化縣二林鎮○○
      路由南往北行駛，途經萬原路與太平路交岔路口，於右轉
      時撞及沿二林鎮○○路由東往西行駛，欲左轉萬原路之甲
      ○○機車，兩車碰撞地點在該交岔路口內，被告挖土機右
      轉時之交通號誌為綠燈，甲○○行進方向之號誌為紅燈，
      且係逆向在東向車道邊。查依現場照片所示（即警卷照片
      編號5、8），甲○○機車右側腳踏板破裂，腳踏板上及機
      車右後側有多處沾染甲○○之血肉，並有藍色牛仔布遭扯
      破夾於右後踏板；被告挖土機右前輪外側胎腹有擦痕，故
      本件車禍應係被告之挖土機右前輪之外側輪胎撞及甲○○
      機車之右側腳踏板及甲○○之右腿，而兩造對被告挖土機
      右前輪外側輪胎撞及甲○○機車右側腳踏板及甲○○右腿
      之事實亦不爭執，堪認本件車禍係被告駕駛挖土機行經肇
      事路口右轉彎時，右前輪外側輪胎擦撞在旁逆向之甲○○
      機車之右側腳踏板。再觀現場照片（即警卷編號6、9），
      及警方繪製之道路交通事故現場圖，甲○○機車係左倒於
      交岔路口轉彎處之電線桿旁，機車前、後輪距道路中心線
      之延長線均有3.4公尺，機車有刮地痕0.4公尺，太平路為
      路寬 7公尺之雙線車道，是太平路之東向車道之路寬應為
      3.5公尺，甲○○機車應是在距道路中心線之延長線約3公
      尺處倒地，距車道邊應尚有約 0.5公尺之距離，是甲○○
      機車應係在太平路東向車道內被撞；又被告挖土機係右前
      輪外側輪胎撞及甲○○機車，肇事後該挖土機依現場照片
      （即警卷編號3、6）所示，係停在太平路東向車道之行人
      穿越道上，右前輪微右斜壓在道路邊線起點，右轉彎幾近
      完成，甲○○機車則停在挖土機右後側之路邊，挖土機之
      前輪距甲○○之機車前輪約有 6公尺（即現場圖所示，挖
      土機前後輪距2.8公尺，挖土機後輪距機車後輪2.8公尺，
      及機車前後輪距 0.4公尺），則被告挖土機於擦撞甲○○
      機車後仍繼續向右轉，行駛約 6公尺始近轉正完成右轉，
      停在太平路東向快車道內，以車輛右轉彎時，車身右前端
      係以逐漸向右方式轉正而言，被告挖土機在擦撞甲○○機
      車時，應係行駛在太平路之快車道上，益證甲○○機車應
      係逆向在快車道內被撞，而非原告所稱之車道外駁坎。此
      部分經台灣彰化地方法院檢察署（下稱彰化地檢署）送請
      台灣省彰化縣區車輛行車事故鑑定委員會（下稱彰化縣鑑
      定委員會），及本院刑事庭送請國立交通大學（下稱交通
      大學）鑑定，其中彰化縣鑑定委員會分析意見認為「由丙
      ○○所駕輪式挖土機碰觸部位為其右前車輪外側胎腹，及
      以其肇事後停止時其右前輪微右斜壓太平路東向快車道邊
      線之情形反推，肇事前其右前輪之行駛軌跡應屬東向快車
      道範圍，衍證雙方車輛碰觸地點係在東向快車道範圍；甲
      ○○駕駛之輕機車右側被碰及受損，其機車當時之位置當
      係在該快車道範圍內。」交通大學之審查意見認為「依現
      場與車損照片推斷機車撞擊時地點應在車道上，機車係前
      踏板中段處遭挖土機撞擊。」此有彰化縣鑑定委員會分析
      意見書及交通大學行車事故鑑定審查意見書分別附於彰化
      地檢署94年度調偵字第85號偵查卷與本院94年度交上易字
      第1384號刑事卷內可憑。亦與本院前開認定相符，足見甲
      ○○機車應係在太平路之東向快車道上與被告挖土機擦撞
      。
    2.被告挖土機係右前輪之外側輪胎擦撞甲○○機車之右側腳
      踏板及甲○○右腿，則兩車之右側車身擦撞，擦撞時應係
      兩車對向平行。而依現場照片及道路交通事故現場圖所示
      ，甲○○機車係在太平路與萬原路之交岔路口內之東南角
      轉彎處被撞倒地，且甲○○之機車已跨過太平路之行人穿
      越道，甲○○之機車已闖紅燈進入該交岔路口。甲○○機
      車既在交岔路口東南角轉彎處被撞，顯然被告挖土機由萬
      原路右轉太平路，甫右轉即撞上甲○○機車，依兩造於警
      訊時所言，亦應係被告挖土機甫右轉太平路即撞及甲○○
      機車。是由被告挖土機甫右轉太平路，即在往東車道撞上
      逆向之甲○○機車，及被告挖土機右轉應係自萬原路先往
      北或東北方向駛入交岔路口，再朝東逐漸向右方式轉正等
      情觀之，被告挖土機應係尚未轉正即撞上甲○○機車，肇
      事時被告挖土機之車頭應係呈東北方向，被告挖土機右前
      輪之外側輪胎之能撞上甲○○機車之右側腳踏板，甲○○
      機車應係在被告挖土機對向往西南方向駛來。苟依原告所
      述甲○○之機車係由東往西平行停止在交岔路口電線桿旁
      ，被告挖土機之右前車頭應會先撞上甲○○機車之右前車
      頭，即使是甲○○機車由東往西平行前進，仍是機車之右
      前車頭被撞上，不致撞上機車之右側腳踏板。被告挖土機
      之車頭於肇事時應朝東北方向，此可再由現場照片（即警
      卷編號6 ），被告挖土機停在太平路東向車道之行人穿越
      道上，右前輪微右斜壓在道路邊線之起點，右轉彎幾近完
      成，挖土機之後半部仍係朝東北方向，而該現場係被告挖
      土機於肇事後，繼續朝東向右轉，行駛約 6公尺始停住，
      顯然被告挖土機在停車之前，車頭仍係朝東北方向行駛。
      甲○○機車於肇事時應係往西南方向斜向行駛，亦與本院
      刑事庭囑託交通大學鑑定之結果認為「車輛右轉彎時，車
      身右前端係以逐漸向右方式轉正，倘機車係筆直與道路平
      行停止或行進，挖土機應觸擊機車前端或右側靠前端處，
      推斷撞擊時機車應係與道路呈向左斜角度。輕型機車應係
      斜向（往西南）慢速行駛中之可能性較高。甲○○無照駕
      駛輕型機車，於號誌化路口，未依號誌指示且逆向行駛」
      ，及鑑定證人吳宗修於本院刑事庭審理時到庭證稱：「依
      專業判斷，甲○○機車係斜向慢速行駛中」、「關鍵是在
      農機車（即挖土機）轉彎中，分析農機車的運動不可能碰
      到機車右側，故認定機車有斜向前進」、「大車子遇到小
      路轉彎時，應該會先向左偏並前進一些再右轉，這時車頭
      不會在路角，只要作這種動作的車輛，它要回正已經到轉
      彎的下游某個距離之後，不然他做不到那個動作，假如這
      樣發生碰撞，機車不會在路邊，這輛機車會在路中，因為
      這輛車這時還沒有完全拉正」等語相符。
    3.甲○○機車係由二林鎮○○路由東往西行駛，於途經太平
      路與萬原路交岔路口係欲左轉萬原路，甲○○機車擅闖紅
      燈進入交岔路口，逆向在東向車道被撞，本院認定之甲○
      ○機車往西南方向斜向行駛侵入對向車道，與甲○○機車
      欲左轉之行進方向相符，甲○○機車在抵達太平路與萬原
      路之交岔路口，應係見到燈光號誌為紅燈，不願停等紅燈
      ，乃占用來車道搶先左轉，慢速駛入交岔路口，則甲○○
      機車斜向慢速駛入來車道，自較原告所述在來車道停等紅
      燈合理。且原告所稱甲○○機車原係在太平路西向車道停
      等紅燈，因其後有車輛按鳴喇叭，甲○○機車遂橫越馬路
      停在路口東南角等候紅燈云云，有下列諸多不合常情之處
      ： （1）太平路之西向車道依道路交通事故現場圖所示應
      有 3.5公尺寬，甲○○機車若在路口停等紅燈，理應靠右
      停在路邊，快車道既有 3.5公尺寬，豈會擋到其後車輛之
      行進動線？ （2）太平路行進方向之燈光號誌為紅燈，甲
      ○○機車後面之車輛本應停車，豈會對甲○○機車鳴按喇
      叭，要其避讓，使伊能闖越紅燈？ （3）縱甲○○機車有
      擋到後面車輛之行進動線，且為後面車輛按鳴喇叭，甲○
      ○機車若有意避讓，且仍欲停等紅燈，甲○○機車理應往
      右停在路邊，不致會橫越馬路。 （4）依原告所述甲○○
      機車之行進動線，甲○○係在交岔路口先逆向橫越太平路
      ，再逆向橫越萬原路，甲○○焉會因要讓後面車輛闖越紅
      燈，而不顧自己之交通安全，不擔心左右來車，而逆向橫
      越馬路？ （5）甲○○機車已闖紅燈進入太平路與萬原路
      交岔路口，係在來車道為被告挖土機擦撞，甲○○既欲停
      等紅燈，何以還會闖紅燈駛入來車道？又焉會停車在來車
      道？原告之主張既有諸多不合理，其主張即難採信。
    4.原告再以下列理由質疑交通大學前開鑑定結果之正確性：
      （1） 肇事之交岔路口旁有兩支電線桿，足以妨礙被告之
      視線，鑑定意見卻認為肇事路口東南角落，無障礙物阻擋
      雙方行車視線，與事實不符。 （2）肇事前甲○○機車若
      逆向行駛在二林鎮○○路由西往東之車道上，應會為挖土
      機正前方撞上，而非與挖土機前輪之外側輪胎發生擦撞；
      且應會為被告所看到，不致如被告所述未看到甲○○機車
      即撞上。 （3）被告挖土機若撞上行駛中之甲○○機車，
      機車上之人因慣性之作用，必然脫離機車仍繼續前進，人
      車倒地之位置必有前後，不會如本件車禍人車倒地之位置
      平行，未有前後。 （4）被告就甲○○機車係行駛中或靜
      止，表示不清楚或無法確定。 （5）本件車禍發生時，被
      告挖土機正在右轉彎中，故其右前輪向右斜向突出於右側
      車身外，挖土機之右前輪撞到甲○○機車之右前方、中段
      、後段均有可能，撞擊機車何處完全取決於當時二車之關
      係位置，而非如鑑定意見所認挖土機應觸擊機車前端或右
      側靠前端處。 （6）肇事現場圖之機車刮地痕並無左斜之
      情事，鑑定意見認有左斜，實憑空杜撰。惟本院依下列意
      見認原告質疑交通大學鑑定結果之理由均不能成立：
 （1）肇事交岔路口於車禍當時之東南路旁固立有二支電線桿（
      事後已遷移），以現場照片（即警卷照片編號 1、2、3、
      4、9）所示之該二支電線桿體積而言，尚無法完全遮住雙
      方之行車視線，交通大學之鑑定意見認肇事路口東南角落
      ，無障礙物阻擋雙方行車視線，除依現場照片外，尚憑被
      告於台灣彰化地方法院刑事庭94年6月8日審理時所述「我
      轉彎的時候有看並沒有人我才轉彎，當時那邊並沒有遮蔽
      物」，並非毫無依據，且現場所立之二支電線桿有無妨礙
      被告之視線，與甲○○機車之狀態係行進中或停止無關，
      交通大學之鑑定結果自不受該二支電線桿有無妨礙被告視
      線影響。
 （2）肇事前甲○○機車逆向行駛在二林鎮○○路由西往東之車
      道上，當時甲○○機車在被告挖土機右側，故被告挖土機
      之右前輪外側輪胎會擦撞到甲○○機車右側腳踏板，並非
      如原告所稱應會為挖土機正前方撞上，不會與挖土機右前
      輪之外側輪胎發生擦撞，原告此部分主張亦與其後所稱被
      告挖土機右轉彎中，挖土機之右前輪撞到甲○○機車之右
      前方、中段、後段均有可能，撞擊機車何處完全取決於當
      時二車之關係位置等語相互矛盾。甲○○機車行進之動態
      固可為被告所看到，但被告未看到甲○○機車即撞上，係
      被告未注意車前狀況，違反道路交通安全規則第94條第 3
      項之問題，並非被告未注意車前甲○○機車行進之動態，
      即可認甲○○機車在停車狀態。
 （3）甲○○機車在慢速行駛中，機車與被告挖土機擦撞，人車
      倒地之位置仍有可能在旁邊，鑑定證人吳宗修於本院刑事
      庭亦證稱：「他是很慢的斜線慢速行駛，否則照理人車應
      該會有些距離」。原告所稱機車行駛中受撞，車上之人因
      慣性之作用，必然脫離機車後仍繼續前進，造成人車分離
      等語，應係就快速行駛狀態之機車而言，此與本件甲○○
      機車係慢速行駛不同，況本件車禍被告挖土機除撞上甲○
      ○機車之右側腳踏板外，尚撞及甲○○之右腿，人車同時
      被撞，人車即應同時向左倒地，而非如原告所認甲○○會
      脫離機車後仍繼續前進，故甲○○倒地之位置在機車之旁
      邊，人車平行，亦符合甲○○機車在行駛中被撞之常情，
      不能以甲○○機車人車倒地之位置，推斷甲○○機車係在
      停車狀態中受撞。
 （4）被告就甲○○機車係行駛中或靜止，表示不清楚或無法確
      定，係被告未注意車前狀況，沒有看見甲○○機車行進動
      態所致，自與甲○○機車是否在停車狀態無關，無從以被
      告不知甲○○機車係在行駛中或靜止狀態，為有利原告之
      認定。
 （5）原告主張本件車禍發生時，被告挖土機正在轉彎中，故其
      右前輪向右斜向突出於右側車身外，挖土機之右前輪撞到
      甲○○機車之右前方、中段、後段均有可能，撞擊機車何
      處完全取決於當時二車之關係位置等語，立論固為正確。
      但本件車禍發生在交岔路口之轉彎處，而被告挖土機於右
      轉彎時仍繼續往前行駛，車頭係逐漸向右轉正，並非原地
      打轉，是在交岔路口轉彎處撞上甲○○機車時，挖土機應
      尚未轉正，車頭仍係朝東北方向，挖土機係肇事後繼續前
      進約 6公尺始幾近轉正，故以二車之關係位置而言，挖土
      機之右前輪外側輪胎能撞上甲○○機車之右側腳踏板，仍
      須二車在平行對向位置，被告挖土機之車頭在肇事時既朝
      東北方向，甲○○機車即應係斜向（往西南）行駛，是以
      本件車禍之發生地點而言，交通大學之鑑定意見認為「倘
      機車係筆直與道路平行停止或行進，挖土機應觸擊機車前
      端或右側靠前端處，推斷撞擊時機車應係與道路呈向左斜
      角度，輕型機車應係斜向（往西南）慢速行駛中之可能性
      較高」，尚無違誤。
 （6）依道路交通事故現場圖所示之機車刮地痕 0.4公尺，無法
      看出有左斜之情事。但鑑定結果並非以該刮地痕推斷出甲
      ○○機車係斜向慢速行駛中，此部分之鑑定意見縱無依據
      ，亦不影響其鑑定之結果。
（二）甲○○及被告對本件車禍之發生應負擔之過失比例？
    1.被告駕駛挖土機於右轉彎時未看到甲○○騎乘機車後載乙
      ○○自前方對向駛來，被告顯未注意車前狀況。按汽車行
      駛時，駕駛人應注意車前狀況，並隨時採取必要之安全措
      施，道路交通安全規則第94條第 3項定有明文。被告駕駛
      挖土機自應注意該規定，而依道路交通事故調查報告表所
      載，肇事當時天候晴，道路為乾燥、無障礙物、無缺陷之
      柏油路面，視距良好，並無不能注意之情形，被告疏未注
      意車前狀況，沒有發現甲○○機車之行進動態，致其駕駛
      之挖土機右前輪外側輪胎，擦撞甲○○機車之右側腳踏板
      及甲○○右腿，原告因而人車倒地，甲○○受有右股骨、
      右脛骨、右肱骨骨折，併術後傷口感染而右膝上截肢之重
      傷害，乙○○受有頭皮開放性傷口、右腿挫傷之傷害，被
      告之行為顯有過失，且其過失行為與原告所受之傷害間，
      應有相當因果關係存在。甲○○騎乘機車未依道路交通安
      全規則第102條第 1款及第4款應遵守交通號誌之指示，及
      左轉彎時應行至交岔路口中心處左轉，不得占用來車道搶
      先左轉之規定，竟擅闖紅燈，並占用來車道搶先左轉，致
      在對向車道與被告挖土機擦撞，甲○○之行為雖為本件車
      禍肇事主因，然仍不能免除被告之過失責任，被告否認其
      行為與本件車禍之發生有因果關係，應無可採。
    2.被告疏未注意車前狀況之過失情節，應較甲○○機車擅闖
      紅燈及逆向行駛於對向車道為輕，甲○○本不應於紅燈時
      闖入交岔路口，且駛入被告挖土機行駛之車道，就本件車
      禍之發生自應負大部分之過失責任，本院審酌雙方之過失
      行為對本件車禍發生之影響程度，認甲○○應負百分之80
      之過失責任，餘百分之20之過失責任則由被告負責。
（三）被告應賠償甲○○、乙○○精神慰撫金之金額為何？
    1.按因過失不法侵害他人之權利者，負損害賠償責任；汽車
      在使用中加損害於他人者，駕駛人應賠償因此所生之損害
      ；不法侵害他人之身體或健康者，對於被害人因此喪失或
      減少勞動能力，或增加生活上之需要時，應負損害賠償責
      任；不法侵害他人之身體、健康，被害人雖非財產上之損
      害，亦得請求賠償相當之金額，民法第184條第1項前段、
      第191條之2前段、第193條第1項、第195條第1項前段定有
      明文。原告主張甲○○因本件車禍支出醫療費用 198,288
      元，雇用看護支付看護費用25,000元，購買義肢、手架等
      助行器支付增加生活需要費用34,650元；又甲○○於車禍
      發生時為30歲，至60歲退休尚有30年之工作期間，其右膝
      上截肢，依勞工保險殘廢給付標準表屬第五等級殘廢，再
      依各殘廢等級喪失或減少勞動能力比率表所示，減少勞動
      能力比例為84.59％，以最低基本工資每月 15,840元依霍
      夫曼計算方式扣除中間利息，減少勞動能力損害為2,995,
      388 元等情，為被告所不爭執，是原告主張被告應賠償甲
      ○○醫療費用198,288元，看護費用 25,000元，增加生活
      需要費用34,650元，減少勞動能力損害 2,995,388元，均
      應准許。
    2.甲○○因本件車禍受有右股骨、右脛骨、右肱骨骨折，併
      術後傷口感染而右膝上截肢之重傷害，甲○○之右腿已截
      肢，造成終身行動不便，身體殘缺，不僅謀職產生困難，
      尚需忍受別人之異樣眼光，其所受精神痛苦實難想像；另
      乙○○因本件車禍受有頭皮開放性傷口、右腿挫傷之傷害
      ，乙○○僅受有皮肉之傷，傷勢尚稱輕微，所受精神痛苦
      自非重大。再甲○○係國小畢業，原從事臨時工，乙○○
      不識字，已70多歲（22年11月 3日生），偶而到田裡工作
      ，收入不多；被告高職畢業，從事雜工，年收入約60萬元
      ，業經兩造分別陳明在卷（見本院卷第28頁之被告收支表
      及第51頁之96年 7月17日言詞辯論筆錄）。另依本院所調
      得之稅務電子閘門財產所得調件明細表所示，甲○○名下
      無任何財產；乙○○名下有坐落彰化縣竹塘鄉○○段 810
      地號土地，公告現值為 518,985元及竹塘鄉○○村○○路
      保安巷41之 1號房屋；被告名下有坐落彰化縣二林鎮○○
      段第203地號土地應有部分1/3，公告現值為 972,952元，
      及車牌號碼30F-9548號汽車乙輛（見本院卷第13至22頁）
      。本院斟酌原告因本件傷害所受之痛苦，及兩造之教育程
      度、社會地位、經濟狀況等一切情狀，認甲○○、乙○○
      分別請求精神慰撫金200萬元及 10萬元，均有過高，應分
      別以150萬元及1萬元為適當，原告之請求在此範圍內，應
      予准許。
    3.原告得請求被告賠償之金額，甲○○為醫療費用 198,288
      元，看護費用25,000元，增加生活需要費用34,650元，減
      少勞動能力損害2,995,388元，及精神慰撫金150萬元，合
      計4,753,326元；乙○○為精神慰撫金1萬元。
    4.又損害之發生，被害人與有過失者，法院得減輕賠償金額
      ，或免除之，民法第217條第1項定有明文，此規定依同條
      第 3項之規定，於被害人之使用人與有過失者，準用之。
      甲○○騎乘機車搭載乙○○，乙○○藉甲○○載送而擴大
      其活動範圍，甲○○為乙○○駕駛機車，應認係乙○○之
      使用人（參照最高法院74年台上字第1170號判例）。而依
      前所述，就本件車禍之發生，甲○○應負百分之80之過失
      責任，餘百分之20之過失責任由被告負責，故本院依法減
      輕被告百分之80之賠償金額，命被告賠償甲○○ 950,665
      元，賠償乙○○2,000元。
七、綜上所述，原告請求被告給付甲○○ 5,253,326元，乙○○
    10萬元，及均自起訴狀繕本送達翌日（即94年11月15日）起
    算之法定遲延利息，在甲○○950,665元、乙○○2千元及其
    利息之範圍內，均無不合，應予准許，原告逾此部分之請求
    ，尚屬無據，不能准許。原告陳明願供擔保聲請宣告假執行
    ，就其敗訴部分，假執行之聲請，失所附麗，至其勝訴部分
    ，本院所判決命被告給付之金額，被告不得上訴三審，一經
    本院宣示本件判決即告確定，原告聲請假執行亦無必要，原
    告假執行之聲請應併駁回。
八、據上結論，本件原告之訴為一部有理由，一部無理由，依民
    事訴訟法第79條判決如主文。
中　　華　　民　　國　　96　　年　　7 　　月　　31　　日
                  民事第四庭    審判長法　官  黃斐君
                                      法　官  黃永祥
                                      法　官  陳蘇宗
以上正本係照原本作成。
原告得上訴；被告不得上訴。
如對本判決上訴，須於收受判決送達後20日內向本院提出上訴書
狀，其未表明上訴理由者，應於提出上訴後20日內向本院提出上
訴理由書（須按他造人數附具繕本）。
上訴時應提出委任律師為訴訟代理人之委任狀。具有民事訴訟法
第466條之1第1項但書或第2項之情形為訴訟代理人者，另應附具
律師及格證書及釋明委任人與受任人有該條項所定關係之釋明文
書影本。
                                      書記官  林振甫
中　　華　　民　　國　　96　　年　　8 　　月　　2 　　日
                                                      Ｍ
